臺灣桃園地方法院刑事判決　　　　　　　 100年度易字第32號
公　訴　人　臺灣桃園地方法院檢察署檢察官
被　　　告　蔡朝陽
上列被告因詐欺案件，經檢察官提起公訴（99年度偵字第15221
號），本院判決如下：
    主  文
蔡朝陽幫助意圖為自己不法之所有，以詐術使人將本人之物交付
，處有期徒刑參月，如易科罰金，以新臺幣壹仟元折算壹日。
    事  實
一、蔡朝陽雖可預見提供自己帳戶予他人使用，可能因此供不法
    詐騙份子利用，因而幫助他人從事詐欺取財之犯罪，竟仍不
    違背其本意，而基於幫助他人詐欺取財之未必故意，於民國
    99年3 月23日（起訴書誤載為3 月24日），將其所有台北富
    邦商業銀行桃園分行（下稱富邦桃園分行）帳號第000-0000
    00000000號帳戶（起訴書誤載為000-000000000000 號 帳戶
    ），連同存摺影本、提款卡及密碼等物，寄至臺中市○區○
    ○里○○路○ 段66號，提供予某真實姓名年籍不詳自稱「陳
    世杰」之詐欺集團成員使用，藉此幫助該詐欺集團達到其向
    他人詐取財物之目的。其後，該詐欺集團所屬成員即基於意
    圖為自己不法所有之犯意聯絡，於99年3 月26日中午12時30
    分許，由該詐欺集團所屬某真實姓名年籍不詳之成年成員，
    先以電話向陳俊良佯稱：其帳戶被列為洗錢帳戶，已被列為
    嫌疑人，待書記官與其聯絡云云，旋再假冒「童榮太書記官
    」之名義，訛稱：因偵辦案件需要，需先將帳戶內金額匯至
    上述安全帳戶云云，致陳俊良陷於錯誤，遂於當日下午2 時
    10分，匯款新臺幣100,000 元至蔡朝陽前揭富邦桃園分行之
    帳戶中，旋遭詐騙集團成員提領一空。嗣因陳俊良察覺有異
    ，報警處理，始循線查悉上情。
二、案經桃園縣政府警察局龜山分局報告臺灣桃園地方法院檢察
    署檢察官偵查起訴。
    理  由
一、本案所引用之供述及非供述證據，經本院依法踐行調查證據
    程序，檢察官、被告均不爭執各該證據之證據能力，且亦查
    無依法應排除其證據能力之情形，是後述所引用證據之證據
    能力均無疑義，先予敘明。
二、訊據被告蔡朝陽矢口否認有何幫助詐欺取財犯行，辯稱：伊
    當時小孩快沒錢吃飯，又沒有工作，看到報紙上的廣告，對
    方說可以幫伊辦銀行的貸款，才將存摺影本、金融卡及密碼
    寄給對方云云，經查：
  (一)被告所開立之上開富邦桃園分行帳戶，為詐欺集團使用，供
    被害人陳俊良存入詐騙款項之事實，已據證人即被害人陳俊
    良於警詢時證述綦詳，復有上開富邦桃園分行帳戶開戶資料
    及往來交易明細表各1 份、證人陳俊良提出之匯款單據、法
    務部執行凍結款管制命令影本附卷可稽，足認被告上開富邦
    桃園分行帳戶確實供本案犯罪集團作為向被害人陳俊良詐欺
    取財後，取得贓款所用之工具，至屬灼然。
  (二)被告雖以前詞置辯，並提出寄貨單影本、廣告影本各1 紙、
    手機簡訊內容為憑（見臺灣桃園地方法院檢察署99年度偵字
    第15221 號卷第7 頁、本院易字卷第18頁反面）。惟衡諸銀
    行貸款業務之常情，辦理貸款之金融機構或理財公司是否應
    允貸款，所應探究者，乃係被告之資力、信用及償還能力為
    何，不論如何，均毋需提供個人帳戶之存摺、提款卡及密碼
    ，換言之，銀行除要求貸款人提供相關身分證明及財力證明
    資料外，並無要求貸款人提供自己帳戶之提款卡及密碼作為
    審核之可能；又辦理貸款亦僅需存款帳戶號碼作為將來匯入
    核撥貸款之用，實無同時交付金融卡、金融卡密碼之必要，
    況個人帳戶之金融卡密碼，乃係被告個人所設定，惟有被告
    自己或與自己極為親近之人得以知悉使用，豈會願意任由未
    曾謀面僅從電話聯絡得知之貸款公司知悉使用，且被告目的
    既在辦理貸款，倘將其帳戶之金融卡、金融卡密碼一併交予
    對方，則於貸款核准撥款時，豈不讓該持有金融卡、金融卡
    密碼之業務得以輕易領走其所申辦之款項，再者僅僅數筆短
    時間內匯入又匯出之款項之紀錄，何能增加其信用藉以辦理
    貸款？而被告於本院審理時既已供認：伊有問過銀行，也有
    問過朋友，說要有工作銀行才會受理，以伊當時的資格，去
    一般銀行貸款是貸不出來等語（見本院易字卷第19頁、審易
    字卷第14頁）及被告為高職肄業等情，足見被告非少不更事
    或目不識丁之人，其確有一般之智識程度，顯能知悉辦理貸
    款固有提供帳戶號碼以供貸得款項匯入之必要，然絕無需同
    時將該帳戶之金融卡、金融卡密碼交付以製造信用紀錄之理
    ，是被告辯稱其誤信對方謊稱辦理貸款要交付存摺影本、金
    融卡及密碼並製造交易紀錄云云，顯為卸責之詞，無足憑採
    。
  (三)另按金融存款帳戶，事關存戶個人財產權益之保障，與存戶
    之印鑑章、提款卡結合，其專屬性、私密性更形提高，一般
    人均有妥為保管存摺、印鑑章、提款卡，以防止被他人冒用
    之認識，且金融帳戶為個人理財之工具，申請開設金融帳戶
    並無任何特殊之限制，一般民眾皆可以存入最低開戶金額之
    方式申請開戶，並無何困難，此乃眾所周知之事實，則依一
    般人之社會生活經驗，苟見非親非故之人不以自己名義申請
    開戶，反而向他人蒐集金融機構帳戶供己使用，衡情當知悉
    蒐集金融帳戶者，係將所蒐集之帳戶用於從事財產犯罪。況
    現今社會上，詐騙者蒐購人頭帳戶，持以作為信貸、手機簡
    訊詐欺之事，常有所聞，提供甚或出賣、出借帳戶與非親非
    故之人，受讓人係為從事財產犯罪，已屬人盡皆知之事，依
    被告之年齡、學歷、生活經驗，自難諉為不知。況被告於本
    院準備程序及審理時亦供陳：伊之前有一次應徵工作，對方
    也是要伊的提款卡，伊覺得怪怪的，擔心對方是詐騙集團將
    伊的東西拿去作為詐騙他人使用；伊知道詐騙集團所使用的
    詐騙方式是需要帳戶來匯款等語（見本院易字卷第10頁及反
    面、第19頁反面），足認被告於交付其前開富邦桃園分行帳
    戶存摺影本、金融卡、密碼予他人前，早已知悉詐騙集團以
    人頭帳戶供被害人匯款之詐騙方式，甚且曾警覺交付提款卡
    可能遭詐騙集團供詐欺使用，卻仍恣意為之；縱認其確有貸
    款之意，然交付帳戶之存摺影本、金融卡及密碼既非貸款所
    需且無必要，且被告亦不知「陳世杰」之真實姓名年籍，復
    未曾見過面，僅因報紙分類廣告及需款甚急，竟仍將其所有
    之上開帳戶存摺影本、金融卡及密碼以託運方式交付未曾謀
    面且不知真實姓名年籍之人使用，其主觀上顯然對於該帳戶
    將作為不法使用，應有所預見，而客觀上亦有幫助詐欺之行
    為，殆無疑義。
  (四)再刑法上之幫助犯，係對於犯罪與正犯有共同之認識，而以
    幫助之意思，對於正犯資以助力，而未參與實施犯罪之行為
    者而言（參照最高法院88年度台上字第1270號判決意旨參照
    ），本案既查無證據足資證明被告有共同詐欺取財之犯意聯
    絡及行為分擔，則被告提供其所有帳戶之相關物件予犯罪集
    團成員使用，應對金融帳戶交付他人使用，可能遭持以從事
    財產犯罪有所預見，而僅止於幫助詐欺取財之犯意，而為詐
    欺取財構成要件以外之行為，而屬幫助詐欺取財之犯行。
  (五)綜上，本件事證明確，被告前揭犯行，洵堪認定，應依法論
    科。
三、按幫助犯之成立，主觀上行為人須有幫助故意，客觀上須有
    幫助行為，亦即需對於犯罪與正犯有共同之認識，而以幫助
    之意思，對於正犯資以助力，而未參與實施犯罪之行為者而
    言。被告將所有之上開富邦桃園分行帳戶之存摺影本、金融
    卡、密碼一併交付真實姓名年籍不詳，自稱「陳世杰」之成
    年人，供其詐騙被害人財物，顯係基於幫助他人詐取財物之
    犯意所為，屬刑法詐欺罪構成要件以外之行為，被告既以幫
    助他人犯罪之意思而參與犯罪構成要件以外之行為，自應成
    立刑法第339 條第1 項詐欺取財罪之幫助犯，並依刑法第30
    條第2 項規定減輕其刑。爰審酌被告固無前科，有臺灣高等
    法院被告前案紀錄表附卷為證，本院雖念及其尚有幼子需扶
    養，需錢孔急，惟其提供帳戶予他人犯罪使用之幫助犯行，
    使收受帳戶者憑恃犯罪追查不易而肆無忌憚，助長詐欺取財
    歪風，危害社會財貨秩序、正常經濟交易安全及人民財產權
    ，增加被害人尋求救濟之困難；且於政府機關及各金融機構
    多所宣導勿交付個人帳戶，以免淪為不法犯罪幫助工具之際
    ，卻仍交予他人使用，顯徵其就法令禁止規範之嚴重漠視心
    態；且飾詞狡辯，未賠償被害人損害，犯後態度欠佳，兼衡
    其高職肄業智識程度、犯罪動機、目的、手段、經濟情況不
    佳等一切情狀，量處如主文所示之刑，並諭知易科罰金折算
    標準。另被告提供給犯罪集團成員所使用之上開富邦桃園分
    行存摺影本、金融卡等物，雖係其所有供犯罪所用之物，但
    未經扣案，且迄今仍未取回，復非屬義務沒收之物，爰不為
    沒收之諭知，附此敘明。
據上論斷，應依刑事訴訟法第299 條第1 項前段，刑法第30條第
1 項、第2 項、第339 條第1 項、第41條第1 項前段，刑法施行
法第1 條之1 第1 項、第2 項前段，判決如主文。
本案經檢察官張聰耀到庭執行職務。
中    華    民    國  100     年    6     月    15    日
                  刑事第十二庭  審判長法  官  許雅婷
                                      法  官  羅國鴻
                                      法  官  陳威帆
以上正本證明與原本無異。
如不服本判決應於收受判決後10日內向本院提出上訴書狀，並應
敘述具體理由。其未敘述上訴理由者，應於上訴期間屆滿後20日
內向本院補提理由書( 均須按他造當事人之人數附繕本) 「切勿
逕送上級法院」。
                                      書記官  吳玉蘭
中    華    民    國   100    年    6     月    16    日
附錄本案論罪科刑法條全文：
中華民國刑法第339條
意圖為自己或第三人不法之所有，以詐術使人將本人或第三人之
物交付者，處5 年以下有期徒刑、拘役或科或併科1 千元以下罰
金。
以前項方法得財產上不法之利益或使第三人得之者，亦同。
前二項之未遂犯罰之。